臺灣桃園地方法院刑事判決
111年度易字第27號
公  訴  人  臺灣桃園地方檢察署檢察官 
被      告  黃家琪



上列被告因詐欺案件，經檢察官提起公訴（臺灣雲林地方檢察署
109年度偵字第4360號、109年度偵緝字第190號）及移送併辦（
臺灣桃園地方檢察署110 年度偵字第3271號），本院判決如下：
    主  文
黃家琪幫助犯詐欺取財罪，處有期徒刑參月，如易科罰金，以新
臺幣壹仟元折算壹日。
    事  實
黃家琪依通常社會生活經驗可知詐欺集團或不法份子為掩飾不法
行徑，多利用人頭電話之方式聯繫，而可預見提供行動電話門號
予他人使用，可能因此幫助他人實施詐欺取財之犯行，竟仍基於
容任該結果發生亦不違背其本意之幫助詐欺取財不確定故意，於
民國108年12月15日某時許，前往台灣大哥大新桃園中山門市，
申辦如附表一編號1、2所示之行動電話預付卡門號後，旋即以每
張新臺幣（下同）200元之代價販售予詹稚聖（所涉幫助詐欺之
犯行，業經臺灣新北地方法院以109年度原訴字第97號判刑確定
），詹稚聖取得上開門號之SIM卡後，再輾轉交付予真實姓名年
籍均不詳之詐欺者，嗣不詳詐欺者竟意圖為自己不法所有，基於
詐欺取財之犯意，於如附表二編號1至3所示之詐騙時間，以如附
表二編號1至3所示之詐騙方法，致如附表二編號1至3所示之告訴
人陷於錯誤，而分別交付如附表二編號1至3所示之金融帳戶予不
詳詐欺者。
    理  由
壹、認定犯罪事實所憑之證據及理由
    上揭犯罪事實，為被告黃家琪於本院審理時坦承不諱（見本
    院111年度易字第27號卷【下稱本院卷】第110頁），核與證
    人即另案被告詹稚聖於警詢、偵查時之證述相符（見臺灣新
    北地方檢察署109年度偵字第14981號卷【下稱新北偵14981
    卷】第31頁至第45頁、第417頁至第423頁），且有如附表二
    各編號「證據欄」所示之各該相關供述及非供述證據附卷可
    稽，足徵被告前揭具任意性之自白核與事實相符，而堪予採
    信。從而，本件事證明確，被告之犯行洵堪認定屬實，應依
    法論科。
貳、論罪科刑：
一、按刑法上之幫助犯，係對於犯罪與正犯有共同之認識，而以
    幫助之意思，對於正犯資以助力，未參與實施犯罪構成要件
    之行為者而言（最高法院88年度台上字第1270號判決意旨參
    照）。經查，被告將附表一編號1、2所示門號SIM卡交付予
    詹稚聖，嗣輾轉供不詳詐欺者使用，幫助不詳詐欺者詐取告
    訴人林健龍、邱妗玫、陳怡鈴之金融帳戶，係參與詐欺取財
    構成要件以外之行為，屬詐欺取財之幫助犯。是核被告所為
    ，係犯刑法第30條第1 項前段、第339 條第1 項之幫助詐欺
    取財罪。
二、又被告以一提供附表一所示之門號SIM卡行為，幫助不詳詐
    欺者詐騙告訴人林健龍、邱妗玫、陳怡鈴，屬一行為觸犯數
    同一罪名之同種想像競合犯，應依刑法第55條前段規定，從
    一重處斷。
三、再被告係基於幫助之意思，參與詐欺取財犯罪構成要件以外
    之行為，為幫助犯，爰依刑法第30條第2項之規定，按正犯
    之刑減輕之。
四、另臺灣桃園地方檢察署檢察官以110 年度偵字第3271號移送
    併辦部分，與附表二編號1、2所示之犯罪事實相同，為同一
    案件，另與附表二編號3所示部分，具有想像競合之裁判上
    一罪關係，本院均應併予審究，附此敘明。
五、爰以行為人之責任為基礎，審酌被告任意將其申辦之門號SI
    M卡提供予他人使用，幫助詐欺集團遂行其不法行為，助長
    詐欺犯罪之發生，有礙刑事犯罪偵查，侵害財產法益之情節
    及程度均已難謂輕微；又被告犯後雖坦承犯行，惟迄未與各
    告訴人和解，未能賠償各告訴人所受損害，難認確有悔悟之
    意；惟念及其本身並未實際參與詐欺犯行，責難性較小，兼
    衡酌各告訴人所受之損害，暨被告之生活狀況、智識程度等
    一切情狀，爰量處如主文所示之刑，並諭知易科罰金之折算
    標準。
六、未扣案如附表一編號1、2所示之門號SIM卡，業經被告交付
    予詹稚聖，並輾轉供不詳詐欺者使用，是上開行動電話門號
    SIM卡是否仍屬被告所有及是否尚存在均有未明，且被告所
    申辦之行動電話SIM卡單獨存在不具刑法上之非難性，倘予
    追徵，除另使刑事執行程序開啟之外，對於被告犯罪行為之
    不法、罪責評價並無影響，復不妨其刑度之評價，對於沒收
    制度所欲達成或附隨之社會防衛亦無任何助益，欠缺刑法上
    重要性，更可能因刑事執行程序之進行，致使被告另生訟爭
    之煩及公眾利益之損失，是本院認無沒收或追徵之必要，爰
    依刑法第38條之2第2項之規定，均不予宣告沒收。又卷內查
    無證據足以證明被告因提供上開行動電話門號而取得何對價
    ，難認被告有何犯罪所得，自毋庸宣告沒收。
據上論斷，應依刑事訴訟法第299 條第1 項前段，判決如主文。
本案經檢察官郭智安提起公訴，檢察官李承陶移送併辦，檢察官
林佳勳到庭執行職務。
中　　華　　民　　國　　111 　年　　5 　　月　　19　　日
            刑事第十八庭審判長法　官　陳囿辰
　　　　　　　　　            法  官  羅文鴻
　　　　　　　　　            法  官  姚懿珊 
以上正本證明與原本無異。
如不服本判決應於收受判決後20日內向本院提出上訴書狀，並應
敘述具體理由。其未敘述上訴理由者，應於上訴期間屆滿後20日
內向本院補提理由書(均須按他造當事人之人數附繕本)「切勿逕
送上級法院」。 

　　　　　　　　　　　　　　　書記官　張妤安
中　　華　　民　　國　　111 　年　　5 　　月　　19　　日
附錄本案論罪科刑法條：
中華民國刑法第30條、第339條
附表一：
編號 行動電話門號 1 黃家琪申辦之台灣大哥大預付卡門號0000000000號 2 黃家琪申辦之台灣大哥大預付卡門號0000000000號 
附表二：
編號 詐騙時間 告訴人/被害人 詐騙方法 詐得之金融帳戶 證據欄  1 108年12月15日晚間7時許起 林健龍 （告訴人） 不詳詐欺者於108年12月15日上午10時許，以LINE通訊軟體向林健龍佯稱：若填寫合約書，並提供名下帳戶，即可申辦貸款，並佯稱收件人之姓名為「陳末」或「陳明輝」，致林健龍陷於錯誤，而於108年12月15日晚間7時許，在統一超商水鑫門市，將貸款合約書寄至新北市○○區○○路00號(收件人:「陳末」，0000000000號【起訴書誤載為附表一編號1之門號】）；復於同年月17日某時，在不詳地點，依不詳詐欺者之指示，將其申辦之台新銀行帳號000-00000000000000號帳戶、玉山銀行帳號000-0000000000000號帳戶、合作金庫銀行帳號000-0000000000000號帳戶之存摺、密碼、身分證照片及健保卡照片，提供予不詳詐欺者；再於108年12月28日某時，在全家超商興中門市，將其申辦之中華郵政帳號000-00000000000000號帳戶之存摺、提款卡，以宅急便之方式，寄至不詳詐欺者指定之新北市○○區○○路0段000號(收件人:「陳明輝」及附表一編號1之門號)，以此方式詐得林建龍所有如右列所示帳戶之存摺及提款卡。 ①台新銀行帳號000-00000000000000號帳戶 ②玉山銀行帳號000-0000000000000號帳戶 ③合作金庫帳號000-0000000000000號帳戶 ④中華郵政帳號000-00000000000000號帳戶  ①證人即告訴人林健龍於警詢時之證述（見臺灣士林地方檢察署109年度偵字第3249號卷【下稱士林偵3249號卷】第7頁至第10頁） ②證人林健龍與暱稱「信實理財」之LINE對話截圖（見士林偵3249號卷第16頁至第19頁） ③證人林健龍提供相關寄貨單據證明照片及台新銀行網路銀行電子密碼單照片（見士林偵3249號卷第20頁） ④被告黃家琪申辦附表一編號1、2門號預付卡之申請書(見臺灣雲林地方檢察署109年度偵字第4360號卷【下稱雲林偵4360號卷】第23頁至第29頁)  2 108年12月24日某時許 邱妗玫 （告訴人） 不詳詐欺者於108年12月24日某時，以LINE通訊軟體向邱妗玫佯稱：若提供帳戶即可申辦貸款，並佯稱收件人之姓名為「陳明輝」，致邱妗玫陷於錯誤，而於同年月27日12時5分許，在統一超商新梅門市，將其申辦之台新銀行帳號00000000000000號、臺灣銀行帳號000000000000號、合作金庫商業銀行帳號0000000000000號帳戶之存摺及提款卡，以宅急便之方式，寄送至新北市○○區○○路0段000號(收件人「陳明輝」及附表一編號1之門號)；嗣邱妗玫於同年月30日上午10時18分許，在統一超商楊民門市，將其補辦之台新銀行提款卡再次寄送至不詳詐欺者指定之上開地點，以此方式詐得邱妗玫所有如右列所示帳戶之存摺及提款卡。。 ①台新商業銀行帳號000-00000000000000號帳戶 ②臺灣銀行帳號000-000000000000號帳戶 ③合作金庫商業銀行帳號000-0000000000000號帳戶 ①證人即告訴人邱妗玫於警詢、偵訊時之證述（見臺灣桃園地方檢察署109年度偵字第13286號卷【下稱桃園偵13286號卷】第21頁至第22頁、第75頁至第77頁） ②證人邱妗玫與暱稱「信實理財」之通訊軟體對話紀錄（見桃園偵13286號卷第33頁至第49頁） ③被告黃家琪申辦附表一編號1、2門號預付卡之申請書(見雲林偵4360第23頁至第29頁)   3 108年12月23日下午6時48分許起 陳怡鈴 （被害人） 不詳詐欺者於108年12月23日下午6時48分許，以LINE通訊軟體向陳怡鈴佯稱：若提供帳戶即可申辦貸款，並提供收件人之姓名為「陳明輝」，致陳怡鈴陷於錯誤，而於108年12月24日下午5時31分許，在不詳地點，將貸款合約書寄給不詳詐欺者，嗣於108年12月26日下午4時3分許，在統一超商廣古門市，將其申辦之元大銀行帳號000-0000000000000000號、中國信託銀行帳號000-000000000000號及台北富邦銀行帳號000000000000號等帳戶之存簿及提款卡，以宅急便之方式，寄送至新北市○○區○○路0段000號(收件人：「林明輝」及附表一編號1之門號)，以此方式詐得陳怡鈴所有如右列所示帳戶之存摺及提款卡。 ①元大銀行帳號000-0000000000000000號帳戶 ②中國信託銀行帳號000-000000000000號帳戶 ③台北富邦銀行帳號000000000000號帳戶 ①證人即告訴人陳怡鈴於警詢時之證述（見新北偵14981號卷第167頁至第170頁） ②證人陳怡鈴之申貸契約書(見新北偵14981號卷第181頁) ③證人陳怡鈴與詐欺成員之通訊軟體對話截圖(見新北偵14981號卷第182頁至第186頁) ④被告黃家琪申辦附表一編號1、2門號預付卡之申請書(見雲林偵4360第23頁至第29頁)